【裁判字號】    99,訴,1408
【裁判日期】    991130
【裁判案由】    違反毒品危害防制條例
【裁判全文】
臺灣彰化地方法院刑事判決              99年度訴字第1408號
公  訴  人  臺灣彰化地方法院檢察署檢察官
被      告  黃國駿
上列被告因違反毒品危害防制條例案件，經檢察官提起公訴（99
年度毒偵字第1686號），被告於準備程序進行中，就被訴事實為
有罪之陳述，經本院合議庭裁定由受命法官獨任進行簡式審判程
序，判決如下：
    主  文
黃國駿施用第一級毒品，累犯，處有期徒刑拾月；扣案之海洛因
壹包（驗餘淨重零點肆零柒公克，含分裝袋壹個）沒收銷燬之
；扣案之注射針筒壹支沒收之。
    犯罪事實及理由
壹、程序事項：
    本件經被告於準備程序期日為有罪之陳述，經受命法官告知
    簡式審判程序之旨，並聽取當事人之意見後，本院認無不得
    或不宜改依簡式審判程序進行之處，爰依刑事訴訟法第273
    條之1 第1 項，裁定由受命法官獨任進行簡式審判程序，則
    依據刑事訴訟法第273 條之2 、同法第159 條第2 項之規定
    ，不適用傳聞法則有關限制證據能力之相關規定；並得依同
    法第310 條之2 之準用同法第454 條之規定製作略式判決書
    ，依法僅需記載犯罪事實、證據名稱及應適用之法條，並得
    以簡略方式為之，合先敘明。
貳、實體事項：
一、構成犯罪事實：
    黃國駿前於民國90年間因施用第一、二級毒品案件，由臺灣
    彰化地方法院檢察署檢察官以90年度毒偵字第2689號提起公
    訴並聲請強制戒治，強制戒治部分於92年2 月12日執行完畢
    釋放；起訴部分則經臺灣高等法院臺中分院以90年度上訴字
    第2218號判處有期徒刑8 月、4 月，定應執行刑為有期徒刑
    10月確定。再於93年間因施用第一級毒品案件，經本院以93
    年度訴字第1115號判處有期徒刑9 月確定（出監後假釋經撤
    銷再執行殘刑）；復於94年間因連續施用第一級毒品案件，
    經臺灣雲林地方法院以94年度訴字第647 號判處有期徒刑1
    年確定（經減刑為有期徒刑6 月），並與上開案件接續執行
    ，嗣於96年7 月16日縮刑期滿甫執行完畢（構成累犯）。猶
    不知戒除毒癮，竟基於施用第一級毒品海洛因之犯意，於99
    年9 月2 日晚間6 時許，在彰化縣鹿港鎮頂番婆大水溝旁，
    以將海洛因摻水注射體內之方式，施用第一級毒品海洛因1
    次。嗣因其另涉毒品危害防制條例案件經通緝，為警於99年
    9 月3 日下午5 時許，在彰化縣鹿港鎮○○路○ 段產業道路
    查緝到案，並扣得第一級毒品海洛因1 包（送驗淨重0.4332
    公克，驗餘淨重0.4307公克，含分裝袋1 個）及注射針筒1
    支，嗣徵其同意採集尿液送驗後，結果呈可待因及嗎啡陽性
    反應，始查悉上情。
二、認定犯罪事實所憑之證據名稱：
  (一)彰化縣警察局鹿港分局委託檢驗尿液代號與真實姓名對照認
    證單（代號：D-266 號）：足知送驗尿液為被告黃國駿所親
    自排收。
  (二)詮昕科技股份有限公司99年9 月23日濫用藥物尿液檢驗報告
    （原樣編號：D-266 號、報告編號：00000000號）：檢出有
    可待因及嗎啡陽性反應（可待因檢出濃度為2790ng/ml 、嗎
    啡檢出濃度為22513ng/ml）。
  (三)彰化縣警察局鹿港分局扣押物品目錄表。
  (四)查獲時檢驗毒品及現場照片4張。
  (五)彰化縣警察局鹿港分局查獲毒品危害防制條例毒品初步檢驗
    報告單（扣案物1 包，重0.64公克、檢驗結果呈嗎啡、海洛
    因反應）。
  (六)行政院衛生署草屯療養院99年9 月23日草療鑑字第09909001
    15號鑑定書（送驗白色粉末1 包檢出含第一級毒品海洛因成
    分，送驗淨重0.4332公克，驗餘淨重0.4307公克，含分裝袋
    1 個）
  (七)扣案第一級毒品海洛因1 包（驗餘淨重0.4307公克，含分裝
    袋4 個）及注射針筒1 支。
  (八)臺灣高等法院被告前案紀錄表、刑案資料查註紀錄表、全國
    施用毒品案件紀錄表、受觀察勒戒人毒品及前科紀錄簡列表
    、矯正簡表。
  (九)被告於警詢、偵查及本院準備程序時之自白。
三、不再送觀察勒戒之理由：
    按海洛因為毒品危害防制條例第2 條第2 項第1 款所稱之第
    一級毒品，不得施用、持有。次按毒品危害防制條例於92年
    7 月9 日修正公布，自93年1 月9 日施行，其中第20條、第
    23條將施用毒品之刑事處遇程序，區分為「初犯」及「5 年
    內再犯」、「5 年後再犯」。依其立法理由之說明：「初犯
    」，經觀察、勒戒或強制戒治後，應為不起訴處分或不付審
    理之裁定；經觀察、勒戒或強制戒治執行完畢釋放後，「5
    年內再犯」者，因其再犯率甚高，原實施之觀察、勒戒及強
    制戒治既已無法收其實效，爰依法追訴或裁定交付審理。至
    於經觀察、勒戒或強制戒治執行完畢釋放後，「5 年後再犯
    」者，前所實施之觀察、勒戒或強制戒治已足以遮斷其施用
    毒品之毒癮，為期自新及協助其斷除毒癮，仍適用「初犯」
    規定，先經觀察、勒戒或強制戒治之程序。從而依修正後之
    規定，僅限於「初犯」及「5 年後再犯」二種情形，始應先
    經觀察、勒戒或強制戒治程序。倘被告於5 年內已再犯，經
    依法追訴處罰，縱其第三次（或第三次以上）再度施用毒品
    之時間，在初犯經觀察、勒戒或強制戒治執行完畢釋放5 年
    以後，已不合於「5 年後再犯」之規定，且因已於「5 年內
    再犯」，顯見其再犯率甚高，原實施觀察、勒戒或強制戒治
    ，已無法收其實效，即應依該條例第10條處罰。至於第三次
    （或第三次以上）施用毒品之時間，是否宜有期間限制？以
    多久為適宜？則分屬刑事政策、專門醫學之範圍，非審判機
    關所能決定，有待循立法途徑解決（最高法院98年度臺非字
    第252 號、97年度臺非字第540 號、95年度臺非字第59、65
    號判決，及最高法院97年9 月9 日97年度第5 次刑事庭會議
    決議參照）。本件被告於90年間因施用第一、二級毒品案件
    ，由臺灣彰化地方法院檢察署檢察官以90年度毒偵字第2689
    號提起公訴並聲請強制戒治，強制戒治部分於92年2 月12日
    執行完畢釋放；起訴部分則經臺灣高等法院臺中分院以90年
    度上訴字第2218號判處有期徒刑8 月、4 月，定應執行刑為
    有期徒刑10月確定。再於93年間因施用第一級毒品案件，經
    本院以93年度訴字第1115號判處有期徒刑9 月確定，有卷附
    臺灣高等法院被告前案紀錄表可查，揆諸前開最高法院判決
    及決議，因被告於90年強制戒治後之5 年內，業有施用毒品
    之行為，則本次被告於99年9 月2 日再次施用毒品之犯行，
    即與5 年後再犯之情形有別，自應逕行起訴。
四、論罪科刑之理由：
  (一)按海洛因係毒品危害防制條例第2 條第2 項第1 款所定之第
    一級毒品，不得非法持有、施用。核被告黃國駿所為，係犯
    毒品危害防制條例第10條第1 項之施用第一級毒品罪。
  (二)被告施用毒品而持有海洛因之行為，為施用之高度行為所吸
    收，不另論罪。
  (三)查被告前於93年間因施用第一級毒品案件，經本院以93年度
    訴字第1115號判處有期徒刑9 月確定（出監後假釋經撤銷再
    執行殘刑）；復於94年間因施用第一級毒品案件，經臺灣雲
    林地方法院以94年度訴字第647 號判處有期徒刑1 年確定（
    經減刑為有期徒刑6 月），並與上開案件接續執行，嗣於96
    年7 月16日縮刑期滿甫執行完畢，有臺灣高等法院被告前案
    紀錄表1 件在卷可參，其於5 年內故意再犯本件有期徒刑以
    上之罪，為累犯，應依刑法第47條第1 項之規定，加重其刑
    。
  (四)爰審酌被告為國中畢業，有電焊專長，家中有父母、兒子、
    女兒及妻子，僅因先前開刀止痛而染上毒品，一時戒不掉，
    方再度施用毒品，及前有多次毒品前科，再犯本件施用毒品
    之罪，亟待矯治，其施用毒品係屬自戕行為並未損害他人，
    暨其於犯罪後已深知悔悟並坦承犯行，同時考量施用毒品之
    戒癮性不高，極易一再施用等一切情狀，量處如主文所示之
    刑。
  (五)扣案之送驗白色粉末1 包檢出含第一級毒品海洛因成分（送
    驗淨重0.4332公克，驗餘淨重0.4307公克，含分裝袋1 個）
    ，有行政院衛生署草屯療養院99年9 月23日草療鑑字第0990
    900115號鑑定書在卷可按（見偵卷第32頁），而盛裝毒品之
    包裝袋使用後沾染毒品無法徹底析離，實務上也不可能先將
    包裝袋洗淨後，單獨將該包裝袋諭知沒收，故扣案海洛因及
    其分裝袋，均應依毒品危害防制條例第18條第1 項前段之規
    定宣告沒收銷燬之。另扣案已使用過注射針筒1 支為被告所
    有，且係供施用海洛因所用之物，業經其供明在卷，應依刑
    法第38條第1 項第2 款之規定，併予宣告沒收之。
五、適用之法律：
  (一)刑事訴訟法第273 條之1 第1 項、第299 條第1 項前段、第
    310 條之2 、第454 條。
  (二)毒品危害防制條例第10條第1 項、第18條第1 項前段，刑法
    第11條、第47條第1 項、第38條第1 項第2 款。
本案經檢察官陳隆翔到庭執行職務。
中    華    民    國    99    年    11    月    30    日
                  刑事第五庭    法  官  李淑惠
以上正本證明與原本無異。
如不服本判決應於收受判決後10日內向本院提出上訴書狀，並
應敘述具體理由。其未敘述上訴理由者，應於上訴期間屆滿後
20日內向本院補提理由書(均須按他造當事人之人數附繕本)
「切勿逕送上級法院」。
中    華    民    國    99    年    11    月    30    日
                                書記官  張清秀
附錄本案論罪科刑法條全文：
毒品危害防制條例第10條
施用第一級毒品者，處 6 月以上 5 年以下有期徒刑。
施用第二級毒品者，處 3 年以下有期徒刑。

司法院資訊處製作；財團法人民間司法改革基金會備份。
